【裁判字號】    89,上易,1211
【裁判日期】    890413
【裁判案由】    竊盜
【裁判全文】
臺灣高等法院臺中分院刑事判決          民國八十九年度上易字第一二一一號
    上  訴  人  臺灣南投地方法院檢察署檢察官
    被      告  甲○○
右上訴人因被告竊盜案件，不服臺灣南投地方法院中華民國八十九年四月十三日第一
審判決（民國八十九年度易緝字第四號，起訴案號：臺灣南投地方法院檢察署民國八
十六年度偵字第九八九號），提起上訴，本院判決如左：
    主      文
原判決撤銷。
甲○○結夥三人以上竊盜，處有期徒刑陸月。
    事      實
緣有乙○○（已判處有期徒刑八月確定）於民國八十六年初某日，因舊曆年將屆，深
為缺錢過年而苦，遂向甲○○及己○○（已判處有期徒刑六月確定）二人提議，放置
於南投縣埔里鎮○○路○段六十二號櫻花餐廳內，丙○○所有之機油無人看守，容易
竊取得手，經徵得甲○○、己○○同意後，三人即共同基於意圖為自己不法所有之犯
意聯絡，先由乙○○透過不知情之王添盛介紹買主羅坤振、吳坤昇二人，於八十六年
一月二十八日上午十時許，由己○○向不知情之雙喜公司租用堆高機，由該公司派遣
工人陳重嶂駕駛堆高機到前開機油存放之櫻花餐廳，與甲○○、乙○○、己○○等人
會合，乙○○於行竊處所會集後，遂開啟行竊處所之大門，唯因其母親生病欲往醫院
探視，於指示甲○○、己○○等人搬運之機油位置後先行離去，而由甲○○、己○○
二人留在現場指揮陳重嶂搬運機油上車及清點機油數量，共計竊得機油五十加崙裝一
百八十一桶，五加崙裝三桶，一公升裝八箱（共一百九十二罐），竊取得手後將上開
機油搬上吳坤昇、羅坤振所僱用之貨車上，載至台中縣大雅鄉光華村仔坑八十四之
十九號及台中縣大里市○○○街五之三號藏放，並由羅坤振當場將買賣價金新臺幣（
下同）三十八萬元中之三十三萬元交己○○收受，己○○得款後將其中二十三萬元交
付乙○○，餘十萬元由甲○○、己○○分得。嗣經丙○○報警循線查獲，並在吳坤昇
位於台中縣大雅鄉光華村仔坑八十四之十九號前倉庫，扣得機油五十加崙裝四十桶
，一公升裝六十三桶，五加崙裝空桶二桶，在台中縣大里市○○○街五之三號羅坤振
處扣得機油五十加崙裝五十一桶，一公升裝九十桶，五加崙裝一桶。案經南投縣警察
局埔里分局報由臺灣南投地方法院檢察署檢察官偵查起訴，甲○○經緝獲歸案。
    理      由
一、訊據被告甲○○，矢口否認有上開犯行，辯稱其認識乙○○，八十六年一月二十
    八日上午九時許，其與戊○○及王姓友人在麵攤吃東西，適乙○○到該處買麵，
    並託其送麵到櫻花餐廳給搬機油之工人吃，其即與王姓友人送麵去，並不知他們
    係在竊取機油，絕無與乙○○、己○○共同謀議及行竊等語。然查被告確有參與
    商議及行竊，已經乙○○在警訊中供稱：「是我本人提議，甲○○及己○○二人
    同意參與」，「當時我與甲○○、己○○在埔里鎮○○段工寮喝酒，大家都說過
    年沒有錢可過年，我便提議大家都那麼難過，我們去拼機油，那裡沒有人看守，
    後事情就說定了，過了幾天己○○便打電話給我說，我車子都叫好了，你馬上下
    來，我到現場看到堆高機及己○○，我對己○○說我媽媽中風，我要拿藥給他，
    我便離開」，「尚有甲○○、己○○參與」，「我分得現金二十三萬元新臺幣，
    甲○○、己○○分得多少我不知道，但我知道事後甲○○有向己○○要錢」，「
    因甲○○對該地很熟，所以我提議時他便知道於何處竊取機油」，經警員提示甲○○、己○○之口卡供乙○○指認後，乙○○稱：「是他們二人沒有錯」，在檢
    察官初次偵查中，乙○○也供稱：「有去搬機油，去搬運多少我不知道，當時我
    不在場，是己○○及甲○○去偷的」，在檢察官第二次訊問時，乙○○也供稱：
    在警局及前次檢察官所講的都實在，在另案原審審理時，乙○○也供承與甲○○
    、己○○一起竊取機油無誤。又有己○○在警局供述：「當時共有九人在場，有
    三台貨車、三名司機，及開堆高機一名及甲○○，還有一名綽號姓名不詳男子與
    我共九人在場」，「當時甲○○在場看工人搬機油，並幫忙指揮工人搬運」，經
    警方提供甲○○之口卡供指認後，己○○稱就是甲○○無誤，有各該筆錄之記載
    足憑，即被告也始終坦承八十六年一月二十八日有前往竊盜機油之現場無誤，復
    有丙○○指訴機油被竊屬實，也有堆高機之駕駛陳重嶂結證明確，更有購買機油
    之吳坤昇、羅坤振供證在卷，並提出買賣契約書附卷可稽，亦有查獲之機油照片
    與被害人領回失竊機油之贓物領具二紙在卷足憑，況開堆高機之司機陳重嶂在警
    訊中也供證：「其中我只看過甲○○，因為他是公司以前顧客，其他人我不認識
    」，「我快要堆完時甲○○才來，看他好像在點貨的樣子，因為我堆到最後有一
    趟機油較差，甲○○指揮我差的堆完後再二趟就好」，足見被告確有參與行竊，
    否則為何要指揮陳重嶂搬運機油，事證明確。
二、被告雖辯稱當天係受乙○○之託，代為送麵到現場給己○○吃，乙○○也供稱有
    託被告送麵之事實，戊○○在原審也結證其在路邊攤吃麵，被告到路邊攤找其，
    剛好有人到該處買二碗麵拜託被告送去工地，然乙○○在警訊中供稱：「當天我
    在埔里榮民醫院碰到甲○○，他也正要至現場，我便叫甲○○購買一包麵帶至現
    場給己○○食用」，係指在埔里榮民醫院前遇到甲○○，當時甲○○正要前往行
    竊之現場，才叫甲○○購買一包麵去給己○○，並非乙○○購買後託被告甲○○
    帶去，又甲○○在原審供稱：「八十六年一月二十八日上午九時許，我與二個朋
    友在麵攤吃麵，乙○○來點麵，要我送麵到他們搬機油的地方」，而證人戊○○
    在原審結證：「那天他來找我，我在路邊攤吃麵，他到路邊攤找到我，那時是
    中午」，「有人到該處買了二碗麵，拜託被告拿麵去工地」，與被告及乙○○所
    供亦不相符，足見受託送麵之辯解係卸責之詞，不足採信。另陳重嶂事後供證被
    告沒有指揮搬運機油，乙○○亦稱被告沒有參與，應係迴護之詞，要無足取，被
    告之犯行堪以認定。
三、被告等竊取之機油五十加崙裝一百八十一桶，五加侖裝三桶，一公升裝八箱（共
    一九二罐），有買賣契約書之記載足憑，起訴書所載為一公裝機油七百五十箱、
    二十公升裝機油一百六十二桶、二百公升裝一百三十二桶，合計五萬七千四百四
    十公升，係依據被害人提出之失竊機油清單所載，惟以當時現場貨車三輛之裝載
    量及人力搬運之時間，尚無法裝載上開數量之機油，應以買賣契約所載數量為本
    件被告等竊取之數量。又結夥三人以上竊盜，並不以三人始終在行竊現場參與實
    施為必要，本件被告與乙○○、己○○三人事先共同謀議，於行竊當日三人均至
    現場，由乙○○開啟行竊處所之大門後，因其母親生病欲前往醫院探視，遂指示
    甲○○、己○○搬運機油之位置後離去，由甲○○、己○○在現場指揮搬運，則
    被告甲○○與乙○○、己○○三人間有犯意聯絡及行為分擔，為共同正犯，且係
    結夥三人以上竊盜，要無疑義。
四、核被告所為係犯刑法第三百二十一條第一項第四款之罪，公訴人認係犯刑法第三
    百二十條第一項之罪，起訴法條尚有未洽，應予變更，原審疏未詳查，對被告諭
    知無罪之判決，尚有未當，檢察官上訴意旨執此指摘原判決不當，為有理由，應
    將原判決撤銷，爰審酌被告犯罪之動機、手段、所生危害及參酌共犯之量刑，而
    科處如主文所示之刑，以示懲儆。
五、起訴書另認被告甲○○於八十六年二月一日駕駛小貨車再到上開處所，欲行竊機
    油等情，唯訊據被告甲○○矢口否認有此部分之犯行，此外別無其他積極證據足
    以證明被告有此部分之犯行，即不能證明被告犯罪，因公訴人認此部分與科刑部
    分有接續犯之實質上一罪關係，而不另為無罪之諭知，併予敘明。
六、據上論斷，應依刑事訴訟法第三百六十九條第一項前段、第三百六十四條、第二
百九十九條第一項前段、第三百條，刑法第二十八條、第三百二十一條第一項第四款
，判決如主文。
本案經檢察官丁○○到庭執行職務。
中      華      民      國    八十九     年      八     月      廿二    日
                                  臺灣高等法院臺中分院刑事第八庭
                                        審判長法  官  羅  得  村
                                              法  官  劉  榮  服
                                              法  官  林  輝  煌
右正本證明與原本無異。
不得上訴。
                                              書記官  林  水  濱
中      華  民      國    八十九     年      八     月      廿四    日
附錄：
刑法第三百二十一條第一項第四款：
犯竊盜罪而有左列情形之一者，處六月以上五年以下有期徒刑：
四、結夥三人以上而犯之者。
                                                                        Ｃ


司法院資訊處製作；財團法人民間司法改革基金會備份。
